臺灣高雄地方法院民事判決　　　　　　　100年度再易字第8號
再審原告　　許貴珠
訴訟代理人　陳惠律師
再審被告　　許貴彬
　　　　　　許貴杉
　　　　　　許貴華
　　　　　　許貴仁
　　　　　　許貴卿
訴訟代理人　王仁聰律師
上列當事人間所有權移轉登記等事件，再審原告對於民國100 年
1 月21日本院99年度簡上字第382 號確定判決提起再審之訴，本
院判決如下：
    主  文
再審之訴駁回。
再審訴訟費用由再審原告負擔。
    事實及理由
一、按不得上訴之判決，於宣示時確定。再審之訴，應於30日之
    不變期間內提起；前項期間，自判決確定時起算，判決於送
    達前確定者，自送達時起算；其再審之理由發生或知悉在後
    者，均自知悉時起算，民事訴訟法第398 條第2 項、第500
    條第1 項、第2 項前段分別定有明文。查原確定判決為不得
    上訴之第二審確定判決，係屬判決於送達前確定者，依前揭
    規定，其提起再審之訴之不變期間，應自送達判決時起算。
    本件前審訴訟程序係於民國100 年1 月21日宣示之第二審判
    決，再審原告於100 年1 月27日收受判決正本，業經本院依
    職權調取本院99年度簡上字第382 號所有權移轉登記事件全
    卷（下稱簡上卷）卷證，核閱送達回證無訛（見簡上卷第14
    1 頁），再審原告於100 年2 月16日以原確定判決有漏未斟
    酌之證物之再審事由存在提起再審，有再審訴狀其上所蓋之
    收狀日期戳章，未逾前揭30日之不變期間，合先敘明。
二、再審原告主張：再審被告許貴華、許貴仁前於93年6 月28日
    辦理被繼承人許保旺遺產登記時，已同意將門牌號碼高雄市
    ○○區○○路166 之4 號房屋（下稱系爭房屋）所有權應有
    部分各1/2 登記予再審原告及再審被告許貴卿，並辦理所有
    權移轉登記，有再審被告許貴華受託辦理系爭房屋所有權移
    轉登記之土地登記申請書，及許貴仁、許貴華出具印鑑證明
    、遺產分割協議書可證，許貴華、許貴仁自無法再空言否認
    有該事實，其等既於93年即原確定判決所認定之時效完成後
    ，仍為承認該贈與契約之行為，並履行將系爭房屋所有權移
    轉登記予許貴珠、許貴卿之債務，即屬拋棄時效利益，自不
    得再以時效業經完成拒絕給付，茲上開書證如經斟酌即可認
    定再審被告以時效完成所為之抗辯，並無理由，再審原告必
    可受較有利益之裁判，故依據民事訴訟法第496 條第1 項第
    13款規定提起再審之訴。
三、再審被告則以：再審原告於民事再審狀所提出之相關證物，
    皆早於93年6 、7 月間即已存在，且再審原告亦為被繼承人
    許保旺之遺產繼承人，並於相關證物上蓋印鑑章，故再審原
    告於前訴訟程序進行時不可能不知前開證物之存在。況依再
    審原告所提出之證物，洽可證明系爭房屋確為被繼承人許保
    旺之遺產，僅在許保旺辭世後，兩造曾就許保旺遺產嘗試協
    商分割方案，再所有繼承人皆同意以遺產分割協議書之內容
    分割許保旺所有遺產之前提下，再審原告始能取得系爭房屋
    所有權之1/2 ，惟因許貴杉不同意該協議書之分割方案，不
    願出具印鑑證明書，無法依遺產分割協議書內容分割許保旺
    之遺產，再審原告所提出之前開證物，並無法證明再審被告
    有其所主張之「承認」，縱審酌系爭證物，再審原告仍無法
    得到較有利之裁判，故再審原告提起本件再審之訴，顯不合
    民事訴訟法第496 條第1 項第13款之規定，應將再審原告之
    訴駁回等語。
四、按當事人發現未經斟酌之證物或得使用該證物者，但以如經
    斟酌可受較有利益之裁判者為限，得以再審之訴對於確定終
    局判決聲明不服，亦為同法第496 條第1 項第13款所明文。
    所謂當事人發現未經斟酌之證物或得使用該證物，係指在前
    訴訟程序不知有該證物，現始知之，或雖知有此而不能使用
    ，現始得使用者而言，最高法院著有32年上字第1247號判例
    可資參照。按再審之訴，顯無再審理由者，得不經言詞辯論
    ，以判決駁回之，為民事訴訟法第502 條第2 項所明文。所
    謂顯無再審理由，係指就再審原告所主張之再審原因，無須
    另經調查辯論，即可判定其不足以動搖原確定判決所為判斷
    結果而言。經查：
  (一)依據再審原告所主張相關證物其上所載日期（即土地登記申
    請書、繼承人系統明細表、遺產分割協議書、澎湖地政事務
    所土地登記案件駁回通知書、補正通知書稿及函覆資料），
    均於93年間即已存在；審酌前開證物係兩造就被繼承人許保
    旺之遺產進行協議分割並申請繼承登記，嗣因許貴杉拒絕出
    具戶籍謄本及印鑑證明，並拒絕於遺產分割協議書簽章，經
    澎湖縣澎湖地政事務所函覆依規定無法辦理登記，將依法駁
    回。再審原告亦為許保旺之遺產繼承人，並於前開繼承系統
    明細表及遺產分割協議書上蓋印，足證再審原告於前訴訟程
    序進行時不可能不知前開證物之存在，亦無不能使用之理。
    揆諸上開說明，再審原告據以提起再審之證物既非其於原確
    定判決審理中所不知致未經斟酌，亦無雖知有此證物而不能
    於審理中使用，現始得使用之情事，則再審原告以有民事訴
    訟法第496 條第1 項第13款再審事由，即不足採。
  (二)綜上所述，依再審原告主張之事實，並無民事訴訟法第496
    條第1 項第13款所規定之情形，其提起本件再審之訴，顯無
    再審理由，爰不經言詞辯論，逕予判決駁回。
五、據上論結，再審原告之訴顯無理由，依民事訴訟法第502 條
    第2 項、第505 條、第78條，判決如主文。
中    華    民    國   100    年    3     月    28    日
                  民事第五庭  審判長法  官  黃國川
                                    法  官  劉定安
                                    法  官  張維君
以上正本係照原本作成。
本判決不得上訴。
中    華    民    國   100    年    3     月    28    日
                                    書記官  呂怜勳